臺灣士林地方法院民事判決　　　　　　 95年度簡上字第129號
上　訴　人　乙○○
訴訟代理人　丁○○
　　　　　　丙○○
被上訴人　　廷順企業有限公司
法定代理人　甲○○
上列當事人間請求給付票款事件，上訴人對於中華民國95年6 月
12日臺灣士林地方法院士林簡易庭95年度士簡字第267 號第一審
判決提起上訴，本院於96年1 月30日言詞辯論終結，判決如下：
    主  文
原判決除確定部分外廢棄。
上廢棄部分，被上訴人在第一審簡易之訴駁回。
第一審（除確定部分外）訴訟費用新台幣壹萬伍仟捌佰捌拾捌元
、第二審訴訟費用新台幣貳萬肆仟零柒拾貳元由被上訴人負擔。
    事實及理由
甲、程序方面：
    按對於簡易程序之第一審裁判，當事人於上訴程序，為訴之
    變更、追加或提起反訴，致應適用通常訴訟程序者，不得為
    之，民事訴訟第436 條之1 第2 項定有明文。本件被上訴人
    於本院言詞辯論終結後，另行提出書狀主張上訴人應依民法
    總則施行法第15條規定與訴外人NEBULA INTERNATIONAL負連
    帶責任，並請求再開言詞辯論程序，惟民法總則施行法第15
    條規定為另一獨立之訴訟標的法律關係，被上訴人於原主張
    之票據法律關係外所為前開主張，已屬訴之追加，本院已另
    以其所提訴之追加違反前開規定裁定駁回其訴，上訴人是否
    應依民法總則施行法第15條規定對被上訴人負民事責任，尚
    非本件審究之範圍，合先敘明。
乙、實體方面：
一、被上訴人起訴主張：被上訴人持有上訴人簽發附表所示之支
    票（下稱：系爭支票），面額共計美金4 萬5,916 元，於附
    表所示提示日提示，未獲兌現，爰請求上訴人給付票款美金
    4 萬5,916 元及自提示日起至清償日止，按年息6%計算之利
    息。另被上訴人為辦理票據託收，而支出手續費共計新台幣
    （以下未標明幣別者均同）1 萬374 元，依兩造之約定，該
    手續費應於各票據應付款時，連同票款一併給付，爰請求上
    訴人給付1 萬374 元及自提示日起至清償日止，按年息5%計
    算之利息。
    上訴人則以：系爭支票係因訴外人麗浩企業有限公司（以下
    簡稱：麗浩公司）向被上訴人訂購聖經所簽發，發票人為支
    票左上角所示之NEBULA INTERNATIONAL LTD. ，上訴人個人
    並非發票人。又被上訴人交付麗浩公司之聖經有瑕疵，如附
    表編號1 、5 所示之票款業已清償等語資為抗辯。
二、本件原審對於被上訴人之請求，判決上訴人應給付被上訴人
    ：(一)美金4 萬5,916 元及自附表1 提示日起至清償日止按年
    息6%計算之利息。(二)1 萬369 元及就附表2 編號1.至14.各筆
    手續費分別自「手續費利息起算日」欄記載之日起至清償日
    止，按年息5%計算之利息，駁回被上訴人其餘之訴，並就被
    上訴人勝訴部分依職權為假執行之宣告。上訴人就其敗訴部
    分全部聲明不服，就原判決不利上訴人部分求為廢棄，並就
    廢棄部分駁回被上訴人第一審之訴；被上訴人則求為判決駁
    回上訴（被上訴人就其敗訴部分，未聲明不服，已告確定）
    。
三、兩造不爭執之事實：
    被上訴人因訴外人麗浩公司向其訂購聖經而取得如附表所示
    系爭支票，經屆期提示不獲兌現，被上訴人為託收系爭支票
    支出如附表2 所示手續費合計1 萬369 元（被上訴人於原審
    請求1 萬374 元，經原審判決駁回逾1 萬369 元部分，被上
    訴人就此未聲明不服）。
四、按票據為文義證券，票據上之權利義務，應遵守票據之文義
    性，基於「外觀解釋原則」與「客觀解釋原則」，悉依票據
    記載之文字以為決定，縱該記載與實質不符，亦不得以票據
    以外之具體、個別情事資為判斷資料，加以變更或補充。又
    所謂「客觀解釋原則」，則係指解釋票據上所載文字之意義
    ，須斟酌一般社會通念、日常情理、交易習慣與誠信原則，
    兼顧助長票據流通、保護交易安全，就票據所載文字內涵為
    合理之觀察。經查：
  (一)如附表所示系爭支票，以印刷體印就之部分，除付款人欄於
    ASIA BANK,N.A.下同時加註中文「亞細亞銀行」外，其餘部
    分均以英文記載，付款人銀行（付款地）地址135-34 ROOSE
    VELT AVENUE FLUSHING, N.Y. 11354亦係美國紐約地區之金
    融機關。是解釋系爭支票記載之客觀意義，自應參酌美國地
    區發行支票之慣例以為認定。
  (二)就此類以美國地區金融機關為付款人之支票，經本院向中華
    民國銀行商業同業公會全國聯合會詢問結果，據復：「不論
    自然人或公司法人簽發以其往來銀行為付款銀行之支票相關
    業務，實務上，美國銀行通常會應客戶要求印定專屬專用之
    支票，即於支票票面左上角印製發票人之名稱及（或）地址
    ，並酌收工本費；至有關發票人究為自然人或法人，應從票
    面印製之發票人名稱即可辨識。」「依貴庭檢附之票據影本
    為例，發票人應係票面左上角所印定之法人 NEBULA INTER-
    NATIONAL LTD.；右下角所示『發』字應係發票人 NEBULA
    INTERNATIONAL LTD.授權有權簽發票據之人之簽名。」等語
    ，有該公會96年1 月5 日全國字第078 號覆函附卷可稽（本
    院卷第86-87 頁）；另系爭支票之託收銀行玉山銀行就同一
    問題函復稱：「依一般外幣票據特性，發票人應為記載左上
    角之NEBULA INTERNATIONAL LTD. 」，此亦有該行國際部95
    年12月29日玉山法（國）字第06122603號函在卷足參（本院
    卷第85頁）。從而，系爭支票之發票人於社會通念、交易習
    慣上之認知，應為訴外人NEBULA INTERNATIONAL公司，而非
    本件之上訴人。
  (三)至被上訴人雖另主張上訴人訴訟代理人丙○○交付系爭支票
    予被上訴人時，曾表明系爭支票係上訴人個人支票，從未提
    及係公司票，於第一審程序亦未曾否認係發票人云云。惟查
    支票為文義證券，依前揭票據客觀解釋原則，發票人之認定
    應依客觀之一般社會通念、交易習慣以為認定，不許當事人
    以票據以外之證明方法以為變更或補充，是縱丙○○確曾告
    知系爭支票係上訴人個人之支票，亦不得違反票據客觀解釋
    原則逕予認定發票人並非NEBULA INTERNATIONAL公司而為上
    訴人個人。再本件上訴人於原審即曾抗辯貨款應針對公司而
    非個人（見原審卷95年4 月3 日言詞辯論筆錄），是上訴人
    於第二審就前開抗辯再為延伸、補充，具體主張發票人應為
    公司而非上訴人個人，於法尚無不合。
  (四)綜上所述，上訴人並非系爭支票發票人，被上訴人主張上訴
    人應依票據法第126 條、第133 條負支票發票人責任，自屬
    無據。
五、又按清償債務之費用，除法律另有規定或契約另有訂定外，
    由債務人負擔，民法第317 條前段定有明文。本件被上訴人
    主張因託收系爭支票所生之手續費1 萬369 元，核其性質，
    為清償被上訴人與訴外人麗浩公司間貨款債務，或被上訴人
    與與訴外人NEBULA INTERNATIONAL公司間票據債務所生之費
    用，上訴人並非貨款債務或系爭票據債務之債務人，縱其曾
    參與洽談託收費用負擔問題，解釋上亦僅係代理麗浩公司或
    代表NEBULA INTERNATIONAL公司，就清償貨款債務或系爭票
    據債務費用而與被上訴人另為約定（即前揭民法第317 條前
    段所規定之契約另有訂定情形），被上訴人就此訴請上訴人
    一併給付，亦屬無據。
六、從而，被上訴人本於票據法律關係，依票據法第5 條、第
    126 條、第133 條規定，訴請上訴人給付美金4 萬5,916 元
    及自如附表1 所示之提示日起至清償日止，按年息6%計算之
    利息；另主張依兩造間之約定，訴請上訴人給付1 萬369 元
    及分別自附表2 各編號「手續費利息起算日」欄記載之日起
    至清償日止，按年息5%計算之利息，為無理由，不應准許。
    原審就此部分判命上訴人給付，自有未洽。上訴意旨指摘原
    判決不當，求予廢棄改判，為有理由。自應由本院予以廢棄
    改判，如主文第2 項所示。並依職權確定如主文第3 項所示
    之訴訟費用由被上訴人負擔（詳附表3） 。
七、本件事證已臻明確，兩造其餘主張、陳述及所提之證據，經
    審酌均與本院前揭判斷不生影響，爰不一一詳予論述，附此
    敘明。
八、據上論結，本件上訴為有理由，依民事訴訟法第436 條之1
    第3 項、第450 條、第78條、第87條第1 項判決如主文。
中　　華　　民　　國　　96　　年　　2 　　月　　13　　日
                  民事第二庭  審判長法　官  陳介源
                                    法　官  陳玉曆
                                    法  官　王本源
以上正本證明與原本無異。
如不服本判決，應於收受送達後20日內向本院提出上訴書狀，其
未表明上訴理由者，應於提出上訴後20日內向本院補提理由書狀
（均須按他造當事人之人數附繕本）上訴時應提出委任律師或具
有律師資格之人之委任狀；委任有律師資格者，另應附具律師資
格證書及釋明委任人與受任人有民事訴訟法第466條之1第1項但
書或第2項所定關係之釋明文書影本。
中　　華　　民　　國　　96　　年　　2 　　月　　16　　日
                                    書記官  陳淑女
附表1：
┌──┬────┬───┬────┬─────┬────┐
│編號│ 付款人 │ 票號 │ 面額   │ 發票日   │提示日  │
│    │        │      │(美金)  │ (西元)   │(民國)  │
├──┼────┼───┼────┼─────┼────┤
│ 1. │亞細亞銀│5895  │4,000元 │2005.6.3  │94.6.9  │
│    │行      │      │        │          │        │
├──┼────┼───┼────┼─────┼────┤
│ 2. │亞細亞銀│4290  │2,000元 │2005.8.25 │94.9.2  │
│    │行      │      │        │          │        │
├──┼────┼───┼────┼─────┼────┤
│ 3. │亞細亞銀│5884  │4,167元 │2005.8.20 │94.9.30 │
│    │行      │      │        │          │        │
├──┼────┼───┼────┼─────┼────┤
│ 4. │亞細亞銀│2802  │3,720元 │2005.9.20 │94.10.11│
│    │行      │      │        │          │        │
├──┼────┼───┼────┼─────┼────┤
│ 5. │亞細亞銀│5888  │1,850元 │2005.6.30 │94.12.30│
│    │行      │      │        │          │        │
├──┼────┼───┼────┼─────┼────┤
│ 6. │亞細亞銀│5889  │2,245元 │2005.7.10 │94.12.30│
│    │行      │      │        │          │        │
├──┼────┼───┼────┼─────┼────┤
│ 7. │亞細亞銀│5885  │4,167元 │2005.8.30 │94.12.30│
│    │行      │      │        │          │        │
├──┼────┼───┼────┼─────┼────┤
│ 8. │亞細亞銀│5886  │4,167元 │2005.9.10 │94.12.30│
│    │行      │      │        │          │        │
├──┼────┼───┼────┼─────┼────┤
│ 9. │亞細亞銀│5610  │3,720元 │2005.9.30 │94.12.30│
│    │行      │      │        │          │        │
├──┼────┼───┼────┼─────┼────┤
│ 10. │亞細亞銀│5880  │3,720元 │2005.10.10│94.12.30│
│    │行      │      │        │          │        │
├──┼────┼───┼────┼─────┼────┤
│ 11. │亞細亞銀│5878  │3,720元 │2005.10.20│94.12.30│
│    │行      │      │        │          │        │
├──┼────┼───┼────┼─────┼────┤
│ 12. │亞細亞銀│5879  │3,720元 │2005.10.30│94.12.30│
│    │行      │      │        │          │        │
├──┼────┼───┼────┼─────┼────┤
│ 13. │亞細亞銀│4849  │3,720元 │2005.11.10│94.12.30│
│    │行      │      │        │          │        │
├──┼────┼───┼────┼─────┼────┤
│ 14. │亞細亞銀│4850  │1,000元 │2005.11.20│94.12.30│
│    │行      │      │        │          │        │
└──┴────┴───┴────┴─────┴────┘
附表2 ：
┌──┬────┬─────┬─────┬─────┐
│編號│票據編號│ 手續費   │票據提示日│手續費利息│
│    │        │（新台幣）│          │起算日    │
├──┼────┼─────┼─────┼─────┤
│ 1. │5895    │    552元 │94.6.9    │94.6.10   │
├──┼────┼─────┼─────┼─────┤
│ 2. │4290    │    565元 │94.9.2    │94.9.3    │
├──┼────┼─────┼─────┼─────┤
│ 3. │5884    │    568元 │94.9.30   │94.10.1   │
├──┼────┼─────┼─────┼─────┤
│ 4. │2802    │    825元 │94.10.11  │94.10.12  │
├──┼────┼─────┼─────┼─────┤
│ 5. │5888    │    641元 │94.12.30  │94.12.31  │
├──┼────┼─────┼─────┼─────┤
│ 6. │5889    │    802元 │94.12.30  │94.12.31  │
├──┼────┼─────┼─────┼─────┤
│ 7. │5885    │    802元 │94.12.30  │94.12.31  │
├──┼────┼─────┼─────┼─────┤
│ 8. │5886    │    802元 │94.12.30  │94.12.31  │
├──┼────┼─────┼─────┼─────┤
│ 9. │5610    │    802元 │94.12.30  │94.12.31  │
├──┼────┼─────┼─────┼─────┤
│ 10. │5880    │    802元 │94.12.30  │94.12.31  │
├──┼────┼─────┼─────┼─────┤
│ 11. │5878    │    802元 │94.12.30  │94.12.31  │
├──┼────┼─────┼─────┼─────┤
│ 12. │5879    │    802元 │94.12.30  │94.12.31  │
├──┼────┼─────┼─────┼─────┤
│ 13. │4849    │    802元 │94.12.30  │94.12.31  │
├──┼────┼─────┼─────┼─────┤
│ 14. │4850    │    802元 │94.12.30  │94.12.31  │
└──┴────┴─────┴─────┴─────┘
附表3：
(一)第一審訴訟標的金額151,198 元，應徵第一審裁判費16,048元
  ，原審判命上訴人應負擔99% 即15,888元（元以下四捨五入）
  ，本院就此部分廢棄原判決，改命由被上訴人負擔。
(二)第二審訴訟標的金額151,193 元，應徵第二審裁判費24,072元
  ，應由被上訴人負擔。
